臺灣臺中地方法院刑事判決　　　　　　　100年度易字第991號
公　訴　人　臺灣臺中地方法院檢察署檢察官
被　　　告　藍偉毓
選任辯護人　陳浩華律師
　　　　　　莊慶洲律師
被　　　告　廖建勛
選任辯護人　涂芳田律師
上列被告等因恐嚇取財案件，經檢察官提起公訴（100年度偵字
第2187號），本院判決如下：
    主    文
藍偉毓共同犯恐嚇危害安全罪，累犯，處拘役伍拾玖日，如易科
罰金，以新臺幣壹仟元折算壹日。
廖建勛共同犯恐嚇危害安全罪，累犯，處拘役肆拾日，如易科罰
金，以新臺幣壹仟元折算壹日。
    犯罪事實
一、藍偉毓（綽號「朝偉」）前因傷害案件，經本院以95年度簡
    上字第855號判決判處有期徒刑2月確定，於民國96年4月27
    日因易科罰金而執行完畢；又廖建勛前因妨害自由案件，經
    本院以97年度訴字第2105號判決判處有期徒刑6月確定，於
    98年1月9日因易科罰金而執行完畢。緣渠2人於99年6月4日
    凌晨，在臺中市西屯區○○○路之「金錢豹」酒店302號包
    廂內飲酒，期間廖建勛邀約綽號「芋仔」之鐘宇翔前往，鐘
    宇翔遂邀集綽號「衛斯理」（或「小魏」）之陳慈育及另1
    名真實姓名年籍不詳綽號「阿文」之成年男子一同前往。嗣
    後，眾人在酒店包廂內飲酒作樂，於酒酣耳熱之際，因陳慈
    育在場揚言自己是黑道老大楊雙伍之小弟，且口氣狂妄，引
    起藍偉毓之不滿，遂為教訓陳慈育乃撥打電話聯絡綽號「花
    蕊」之拜把兄弟曾鋕淞（由檢察官另為緩起訴處分），要求
    曾鋕淞糾集人馬前往支援助勢；曾鋕淞接獲電話後旋即以電
    話聯絡廖家賢，並由廖家賢帶同綽號「阿奇」之蔡煌啟及另
    2、3名真實姓名年籍不詳之成年男子，一同前往上開酒店包
    廂內瞭解狀況。待曾鋕淞等人到場後，見陳慈育仍口氣狂妄
    ，遂由其中1人持酒瓶砸向陳慈育，其後藍偉毓、廖建勛、
    曾鋕淞與其他真實姓名年籍不詳之成年男子即共同對陳慈育
    拳打腳踢，並以酒杯、酒瓶、冰桶等物砸向陳慈育，致陳慈
    育受有前額及臉部多處撕裂傷、右肩撕裂傷等傷害（傷害部
    分未據告訴）；而曾鋕淞於衝突混亂之際，亦因以右手抵擋
    朝其砸來之破碎酒瓶而割傷，致其受有右手魚際肌撕裂傷5
    公分之傷害（起訴書誤載為左手撕裂傷）。嗣陳慈育經「金
    錢豹」酒店服務人員幫忙呼叫計程車送往中國醫藥大學附設
    醫院就醫，而曾鋕淞亦經藍偉毓、廖建勛2人送至同一家醫
    院就醫。藍偉毓、廖建勛、曾鋕淞及其他真實姓名年籍不詳
    之成年男子，見陳慈育亦在前揭醫院急診室內，因渠等認為
    本件打架事件肇因於陳慈育之狂妄態度，且曾鋕淞係因本次
    打架事件受有傷害，該醫藥費用應由陳慈育負擔，遂共同基
    於恐嚇危害安全之犯意聯絡，包圍在陳慈育之病床旁，由藍
    偉毓向陳慈育恐嚇稱：「我的細漢打你打到手受傷，看你要
    怎樣處理，本票看你要簽多少，否則不要放過你。」等語（
    台語發音），並恫嚇稱：如不賠償醫藥費，就不用出院了等
    語，廖建勛、曾鋕淞及其他姓名、年籍不詳之成年男子則在
    旁助勢，致陳慈育面對渠等包圍在其病床旁，暨藍偉毓口氣
    不佳之客觀狀態，主觀上感受到威脅而心生畏懼；嗣因陳慈
    育表示待其傷勢好轉再談，且其女友亦在一旁向藍偉毓等人
    致歉，藍偉毓、廖建勛、曾鋕淞及其他真實姓名年籍不詳之
    成年男子始自行離去。
二、案經臺中市政府警察局第二分局報告及臺灣臺中地方法院檢
    察署檢察官主動簽分偵查起訴。
    理    由
壹、證據能力之說明：
（一）按被告以外之人，於審判外之言詞或書面陳述，除法律有
      規定者外，不得作為證據，刑事訴訟法第159條第1項定有
      明文，而所謂法律有規定者，即包括同法第159條之1至之
      5所規定傳聞證據具有證據能力之例外情形。故如欲採被
      告以外之人於審判外之言詞，即如警詢或檢察官偵查中之
      言詞為證據時，必須符合法律所規定之例外情形，方得認
      其審判外之陳述有證據能力（最高法院94年度台上字第
      948號判決可資參照）。經查，本件被害人陳慈育、共同
      被告曾誌淞之警詢筆錄，均屬審判外之陳述，且與刑事訴
      訟法得例外取得證據能力之規定不符，依刑事訴訟法第15
      9條第1項規定，該項證據方法應予排除，不得作為本案證
      明被告2人有罪之證據，但得作為彈劾證人其他證詞之依
      據。
（二）被告以外之人於審判外之陳述，雖不符刑事訴訟法第159
      條之1至之4之規定，而經當事人於審判程序同意作為證據
      ，法院審酌該言詞陳述或書面陳述作成時之情況，認為適
      當者，亦得為證據。當事人、代理人或辯護人於法院調查
      證據時，知有第159條第1項不得為證據之情形，而未於言
      詞辯論終結前聲明異議者，視為有前項之同意，此刑事訴
      訟法第159條之5亦定有明文。本件被告2人及其等之選任
      辯護人於本院準備程序中對證人鍾宇翔、趙振豪、蘇永文
      、林韋均、蔡季洪、廖家賢等人之警詢筆錄之證據能力均
      不爭執，且至言詞辯論終結前，就前開證人等證詞之證據
      能力亦未聲明異議。再前開證人等之證述，未經被告2人
      主張有何非出於自由意志之情形，是本件認為容許其等證
      述之證據能力，亦無不當，應依刑事訴訟法第159條之5之
      規定，認前開證人等之警詢證述均具有證據能力。
（三）證人即共同被告廖建勛、證人即共同被告曾誌淞、證人陳
      慈育、鍾宇翔、趙振豪、蘇永文、林韋均、蔡季洪、廖家
      賢等人偵訊具結之供述，具證據能力之說明：
    1.按檢察官職司追訴犯罪，就審判程序之訴訟構造言，檢察
      官係屬與被告對立之當事人一方，偵查中對被告以外之人
      所為之偵查筆錄，或被告以外之人向檢察官所提之書面陳
      述，性質上均屬傳聞證據。在理論上，如未予被告反對詰
      問、適當辯解之機會，一律准其為證據，似有違當事人進
      行主義之精神，對被告之防禦權亦有所妨礙；然而現階段
      刑事訴訟法規定檢察官代表國家偵查犯罪、實施公訴，必
      須對於被告之犯罪事實負舉證之責，依法其有訊問被告、
      證人及鑑定人之權，證人、鑑定人且須具結，而實務運作
      時，偵查中檢察官向被告以外之人所取得之陳述，原則上
      均能遵守法律規定，不致違法取供，其可信性極高，為兼
      顧理論與實務，乃於修正刑事訴訟法時，增列第159條之1
      第2項，明定被告以外之人於偵查中向檢察官所為陳述，
      除顯有不可信之情況外，得為證據（最高法院95年度台上
      字第1044號判決要旨參照）。復按刑事訴訟法第159條之1
      第2項，明定被告以外之人於偵查中向檢察官所為陳述，
      除顯有不可信之情況者外，得為證據；所謂「不可信之情
      況」，由法院審酌被告以外之人於陳述時之外在環境及情
      況而為判斷；而被告以外之人於偵查時，是否與被告對質
      ，與其陳述時之外在環境並無必然之關聯，自不得以偵查
      中未經被告詰問，逕認該陳述無證據能力；至該等陳述與
      事實是否相符，要屬證據證明力之問題，與證據能力之有
      無，不容混淆（最高法院94年度台上字第7132 號、95年
      度台上字第1585號等判決要旨參照）。又證人於檢察官偵
      查中所為之陳述，審酌該陳述作成之客觀條件及環境，認
      其心理狀態健全，並無受到脅迫、利誘或詐欺，自非顯有
      不可信之情形，依刑事訴訟法第159條之1第2項之規定，
      亦得為證據（最高法院95年度台上字第934號判決要旨參
      照）。職是，被告以外之人前於偵查中已具結而為證述，
      除反對該項供述得具有證據能力之一方，已釋明「顯有不
      可信之情況」之理由外，不宜以該證人未能於審判中接受
      他造之反對詰問為由，即遽指該證人於偵查中之陳述不具
      證據能力。
    2.查被告2人各自之選任辯護人於本院行準備程序時就證人
      即共同被告廖建勛、證人即共同被告曾誌淞、證人陳慈育
      、鍾宇翔、趙振豪、蘇永文、林韋均、蔡季洪、廖家賢等
      人偵訊具結之供述均未表示任何意見，而上開證人於檢察
      官偵查時，均係以證人身份作證，經檢察官告以具結之義
      務及偽證之處罰，並經具結而陳述，有各該結文在卷可佐
      ，且無證據顯示係遭受強暴、脅迫、詐欺、利誘等外力干
      擾情形，且無證據證明上開具結供述具有「顯不可信之情
      況」，則上開證人之具結供述，自具證據能力，並非傳聞
      證據。再參以證人陳慈育、曾誌淞2人於本院審理時均已
      到庭具結作證，行交互詰問，有結文在卷為憑，已透過詰
      問程序保障被告2人之對質詰問權，依前開說明，上開證
      人於偵訊時之具結陳述自均具有證據能力。
貳、認定犯罪事實所憑之證據及理由：
一、被告藍偉毓、廖建勛及共犯曾誌淞夥同其他真實姓名年籍不
    詳之成年男子，於上開時間、地點一同包圍在陳慈育之病床
    旁，由被告藍偉毓向被害人陳慈育恐嚇稱：「我的細漢打你
    打到手受傷，看你要怎樣處理，本票看你要簽多少，否則不
    要放過你。」等語（台語發音），並恫嚇稱：如不賠償醫藥
    費，就不用出院了等語，要求被害人陳慈育簽立本票以賠償
    共犯曾鋕淞之醫藥費用等情，業據證人即被害人陳慈育於
    99年8月4日檢察官偵查中結證稱：被告藍偉毓說「我的細漢
    打你打到手受傷，看你怎樣處理，本票看你要簽多少，否則
    不要放過你」，當下伊跟他說伊人現在這樣子，要簽也不是
    現在簽，後來他們看見警察就走了等語（見臺灣臺中地方法
    院檢察署99年度他字第4213號偵查卷第50頁），且於100 年
    10月24日本院審理時亦到庭結證稱：「（檢察官問：當時你
    在急診室時有發生什麼事情？）醫生幫我把傷勢處理好時，
    推我出急診室內觀察時，被告他們有到我病床旁邊，我也搞
    不清楚是不是都是他們的人，我感覺約有7、8人圍在我床的
    旁邊。（檢察官問：這7、8個人圍住你有沒有什麼人出面跟
    你對話？）被告藍偉毓跟我說他朋友也受傷，要我付這筆醫
    藥費，要我簽立本票，本票的金額要我自己寫一個金額。（
    檢察官問：被告藍偉毓有拿本票出來亮給你看？）沒有，我
    跟被告藍偉毓說我現在人不舒服，等我出院之後，我當下覺
    得我不可能會簽本票，因為是我被打。」、「（審判長問：
    被告藍偉毓叫你簽本票時有沒有告訴你說如果不簽的話就叫
    你不用出院了？）沒有。（審判長問：《提示99他4213卷一
    Ｐ7）你在99年6月14日警局時你說自稱朝偉的男子說要你賠
    償他小弟的費用，不然就叫你不用出院了，怎麼會如此？）
    我在警局確實有這樣陳述，且因為時間已經隔了很久，當時
    在警局講的話距離案發比較接近，應該比較接近事實，剛剛
    我沒有講到這點，是因為有些事情我已經忘記了，甚至連我
    該名女性友人的姓名我也忘記了，現在我記起來，當時被告
    藍偉毓確實有跟我說不然就叫我不用出院了。（審判長問：
    你聽到被告藍偉毓這樣對你說的話你有感到害怕？）有。」
    、「（審判長問：現在你回想起來被告藍偉毓叫你簽本票時
    當下有沒有什麼話讓你覺得害怕？）除了說沒有簽本票不用
    出院就沒有其他的話了。」等語（見本院刑事卷第130-131
    頁、第136-137頁、第138頁）；且被告藍偉毓於99年11月
    20日偵查中自承：伊有叫陳慈育賠償曾誌淞的醫藥費，且當
    時是一群人圍在陳慈育病床旁邊要他賠償醫藥費，伊覺得一
    群人圍在陳慈育病床旁邊，要他賠償醫藥費，陳慈育應該會
    害怕等語（見臺灣臺中地方法院檢察署99年度他字第4213號
    偵查卷(二)第120-121頁），被告廖建勛於99年11月19日偵
    查中亦自承：被告藍偉毓有叫陳慈育先簽本票，但沒說要簽
    多少錢，伊印象中被告藍偉毓有對陳慈育講「我的細漢打你
    打到手受傷，看你要怎樣處理，本票看你要簽多少，否則不
    要放過你。（台語發音）」這些話，而當時是一群人圍在陳
    慈育的旁邊，伊是其中一個等語明確（見臺灣臺中地方法院
    檢察署99年度他字第4213號偵查卷(二)第109-110頁）；況
    證人即共犯曾誌淞於99年11月19日偵查中亦結證稱：被告藍
    偉毓有帶伊、廖建勛、廖家賢等人去圍在陳慈育病床旁，在
    場的還有陳慈育的女友、「阿文」、「芋仔」，被告藍偉毓
    牽起伊的手向陳慈育說我弟弟的手這樣子，你要怎麼賠，被
    告藍偉毓就叫陳慈育簽本票，還叫陳慈育向伊賠不是，「阿
    文」、「芋仔」在旁說偉哥不要這樣，陳慈育的女友說先讓
    陳慈育休息，明天再處理，接著伊等走出急診室門口，陳慈
    育的女友有跟著出來賠不是，之後伊等就離開了；當時伊等
    一群人圍住陳慈育，陳慈育應該會害怕等語（見臺灣臺中地
    方法院檢察署99年度他字第4213號偵查卷(二)第114-115頁）
    ，且證人曾誌淞於100年11月4日本院審理時亦到庭結證稱：
    「（辯護人問：你有沒有去過陳慈育病床旁邊？）有一起過
    去，就是藍偉毓有帶著我一起過去陳慈育病床邊，告訴陳慈
    育說我弟弟的手這樣看你要如何賠償醫藥費。」、「（審判
    長問：被告藍偉毓到陳慈育病床邊向陳慈育要求賠償醫藥費
    時，是不是也有開口叫陳慈育把本票簽一簽？）我有聽到。
    」、「（審判長問：在被告藍偉毓叫陳慈育把本票簽一簽或
    是賠償醫藥費，被告藍偉毓有沒有告訴陳慈育如果不賠償就
    叫他不要出院或不放過他？）不要出院有，但是不要放過他
    有沒有講我忘記了。」等語（見本院刑事卷第166頁、第171
    頁）；足認被害人陳慈育上揭指訴被告2人之恐嚇犯行核與
    事實相符，而堪採信。
二、又觀諸被告藍偉毓、廖建勛夥同共犯曾誌淞及其他真實姓名
    年籍不詳之成年男子於上開醫院急診室內，一同圍在被害人
    陳慈育之病床旁，並由被告藍偉毓以共犯曾誌淞受傷為由，
    要求陳慈育賠償醫藥費用，並出言恫嚇，決定以本票擔保日
    後之賠償，雖未實際提出本票交付陳慈育，脅迫其當場簽發
    ，亦未表明應簽發本票之金額，然被告廖建勛、曾誌淞及其
    他真實姓名年籍不詳之成年男子既圍在陳慈育病床旁，且依
    證人陳慈育前開證述渠等之行為已造成其心裡之壓力，是依
    當時之客觀情勢以觀，被告等以恐嚇方式，並仗人多勢眾之
    優勢，迫使被害人陳慈育感受到威脅而心生畏懼，應彰彰明
    甚。至證人即被告廖建勛雖有於99年11月19日檢察官偵查中
    具結後證稱：「（問：朝偉說要叫小魏簽多少錢的本票？）
    當時朝偉只有叫小魏說要簽本票，但沒說要簽多少錢，是之
    後我們到了中國醫藥學院外面，朝偉跟我及曾鋕淞說要小魏
    簽立10幾萬的本票。」等語（見臺灣臺中地方法院檢察署99
    年度他字第4213號偵查卷(二)第109頁），惟被告廖建勛於100
    年10月24日本院審理時供述：「其實我第一份筆錄我跟警方
    說不知道到底是誰叫陳慈育簽本票，且金額我也不知道，是
    後來警察讓我看陳慈育的筆錄，是警方要我說到底是誰，而
    我根本不知道，警方一直追問，叫我要說是誰，後來我才說
    是我叫陳慈育簽本票，是警方或是檢察官叫我說的我忘記了
    ，他們一直說有提到本票應該會說到金額，就一直問我，我
    說應該是沒有，而檢察官叫我要說有或是沒有，我製作筆錄
    時也很混亂，所以我就跟檢察官說十幾萬。」等語（見本院
    刑事卷第127頁），且證人即共犯曾誌淞於100年11月4日本
    院審理時亦結證稱：「（審判長問：被告藍偉毓在醫院還是
    帶你離開以後，有沒有跟你提到他要陳慈育簽多少金額的本
    票？）沒有。」等語（見本院刑事卷第172頁），況證人陳
    慈育於100年10月24日本院審理時亦結證稱：「（檢察官問
    ：這7、8個人圍住你有沒有什麼人出面跟你對話？）被告藍
    偉毓跟我說他朋友也受傷，要我付這筆醫藥費，要我簽立本
    票，本票的金額要我自己寫一個金額。」、「（審判長問：
    被告藍偉毓有沒有提到要你簽立多少金額的本票？）沒有。
    」等語（見本院刑事卷第131、136頁），足徵被告廖建勛前
    開於偵查中證述被告藍偉毓有向伊及共犯曾誌淞說要陳慈育
    簽發10幾萬元的本票乙情，應如被告廖建勛上開所辯無誤。
    再證人即共犯曾誌淞雖於100年11月4日本院審理時到庭結證
    稱：「（辯護人問：當天在講醫藥費的事情時你有沒有看到
    本票？）有，但是我不知道是誰拿出來的。（辯護人問：你
    看到本票是在何人手上？）我不知道本票是誰拿出來的。
    ...」等語（見本院刑事卷第165頁），然徵以證人陳慈育於
    100年10月24日本院審理時結證稱：「（檢察官問：被告藍
    偉毓有拿本票出來亮給你看？）沒有。...」、「（審判長
    問：被告藍偉毓叫你簽本票時有沒有拿出本票來？）沒有。
    （審判長問：所以被告藍偉毓只是嘴巴講講並沒有實際的行
    動？）是，他只是說要我簽本票，但是並沒有實際上拿出本
    票來叫我當下一定要簽。」等語以觀（見本院刑事卷第131
    頁、第137-138頁），暨參酌被告藍偉毓、廖建勛2人之辯詞
    ，足認共犯曾誌淞上開有看到本票之證詞應係記憶錯誤所致
    ，附此敘明。
三、再共犯曾誌淞於該次打架事件中，確有受右手魚際肌撕裂傷
    5公分之傷害，有中國醫藥大學附設醫院之診斷證明書乙紙
    附卷足稽（見臺灣臺中地方法院檢察署99年度他字第4213號
    偵查卷(二)第30頁），而共犯曾誌淞之受傷原因究竟為何，據
    被告藍偉毓於偵查中之供述係稱：廖建勛拿酒杯丟陳慈育的
    頭，酒杯破掉後，碎片去割到曾誌淞，曾誌淞的手才會受傷
    等語（見臺灣臺中地方法院檢察署99年度他字第4213號偵查
    卷(二)第122頁），然被告藍偉毓於100年10月24日本院審理時
    則證述：其實究竟是誰造成的，因為伊不是當事人伊不知道
    ，雖然伊在場，但伊沒有動手，他們2人肢體衝突沒有定論
    ，他們2人都有動手等語（見本院刑事卷第124頁），另據被
    告廖建勛供述其並不清楚等語（見警卷第10頁），或供述是
    曾誌淞自己被玻璃割到等語（見臺灣臺中地方法院檢察署99
    年度他字第4213號偵查卷(二)第110頁），而共犯曾誌淞自己
    則於99年11月19日偵查中證稱：陳慈育他想防衛，有拿摔破
    的酒瓶往上揮，伊的手就受傷了，有可能是陳慈育不小心弄
    傷的等語（見臺灣臺中地方法院檢察署99年度他字第4213號
    偵查卷(二)第114頁），於100年11月4日本院審理時亦結證稱
    ：「（審判長問：從你受傷到被告藍偉毓帶你去陳慈育的病
    床邊要求賠償醫藥費，這期間你有告訴過被告藍偉毓及被告
    廖建勛，你是如何受傷的？）我有講說不知道是對方還是我
    們這邊的人拿破碎的酒瓶砸過來，但我也有說如果沒有意外
    的話應該是陳慈育。」等語（見本院刑事卷第170頁），是
    被告藍偉毓、廖建勛及共犯曾誌淞等人於案發當時之主觀認
    知共犯曾誌淞之手部受傷確與被害人陳慈育脫不了關係，是
    被告藍偉毓等人前往被害人陳慈育之病床旁要求其賠償醫藥
    費，應認渠等主觀上並無意圖為自己或曾誌淞不法之所有；
    再被告藍偉毓於100年10月24日本院審理時結證稱：「（審
    判長問：你和曾鋕淞、被告廖建勛離開醫院時，是否已經付
    了醫藥費？）付了。醫藥費是用押金，當天我們在醫院的這
    些朋友大家湊一湊，湊了2千多元付給醫院當押金，事後我
    們也有去退押金，扣掉當天的急診費、掛號費，手術費由健
    保給付，因為事後我有去幫曾鋕淞繳交健保費，所以後來健
    保又可以使用，所以我就帶曾鋕淞的健保卡去醫院申請退費
    ，醫院總共退還我們1千至2千元。」等語（見本院刑事卷第
    126-127頁），核與案發當日於中國醫藥大學附設醫院急診
    區擔任保全員之證人蘇永文於99年8月4日檢察官偵查中具結
    證稱：「（問：是否有人去找頭部受傷的男子，叫他要支付
    手部受傷的醫藥費？）我不知道，但我在當天六點多有聽到
    該群男子要離開時，他們自己在講那名手部受傷的人醫藥費
    就讓頭部受傷的人支付，不是對醫院人員在講，但他們後來
    還是有支付手部受傷的人醫藥費。」等語（見臺灣臺中地方
    法院檢察署99年度他字第4213號偵查卷(二)第37頁），及證人
    即共犯曾誌淞於100年11月4日本院審理時結證稱：「（審判
    長問：你當時的健保卡是否有欠費，所以不可以使用？）是
    的，所以出院的時候才會有要補健保卡的押金單據。」等語
    相符（見本院刑事卷第172頁），是被告藍偉毓等人雖曾以
    索討醫藥費用為由，前往被害人陳慈育之病床旁出言要求簽
    發本票，然渠等事後既自行繳付該醫藥費用，益徵渠等主觀
    上應僅係為恐嚇被害人陳慈育使其心生畏懼，而對要求被害
    人陳慈育支付曾誌淞之醫藥費用並無何不法所有之意圖甚明
    。
四、綜上所述，被告2人主觀上無為自己或第三人不法所有意圖
    ，渠等係為向被害人陳慈育要求賠償共犯曾誌淞之醫藥費用
    ，而為上揭犯罪事實欄所載恐嚇之言詞，是渠等對被害人陳
    慈育所為恐嚇危害安全犯行，事證已臻明確，堪以認定。
、論罪科刑之說明：
一、按刑法第305條之罪，僅以受惡害之通知者心生畏懼而有不
    安全之感覺為已足，不以發生客觀上之危害為要件，最高法
    院27年4月17日27年度決議(一)著有明文。次按，所謂恐嚇，
    凡一切言語、舉動足以使他人生畏懼心者，均包含在內（最
    高法院22年上字第1310號判例要旨足參）。另按刑法第346
    條第1項恐嚇取財罪，係以意圖為自己或第三人不法所有，
    為主觀之犯罪構成要件，若以恐嚇方法使人交付財物，係基
    於他種目的，如意在索討欠款、要求履行合約債務或用以抵
    償債務等，而非出於不法所有之意圖者，縱其行為違法，然
    與恐嚇取財之主觀犯罪構成要件不符，即不構成恐嚇取財罪
    ，仍應視其手段，判定是否成立其他罪名（最高法院40年臺
    上字第86號、30年上字第816號、76年臺上字第4986號判例
    意旨參照）。本件被告2人依其等主觀上之認知係被害人陳
    慈育之狂妄行為招致本件打架事件，並因而致曾誌淞受有上
    開傷害而有醫藥費用之支出，渠等在前往被害人陳慈育病床
    旁要求簽立本票以擔保曾誌淞醫藥費用之支付，主觀上顯無
    為自己或曾誌淞不法所有之意圖，被告2人雖以上揭加害被
    害人陳慈育生命、身體安全之事，恐嚇被害人陳慈育，使其
    心生畏懼，致生危害於安全，由於被告2人均未具不法所有
    意圖，即不得以恐嚇取財罪相繩。故核被告2人所為，均係
    犯刑法第305條之恐嚇危害安全罪。公訴人雖認被告2人如犯
    罪事實欄所為，係犯刑法第346條第1項、第3項之恐嚇取財
    未遂罪嫌云云，惟按恐嚇取財罪須以意圖為自己或第三人不
    法之所有為構成要件，倘行為人欠缺不法所有之意圖，自未
    足成立該項罪名，而所謂「不法所有之意圖」，固指欠缺適
    法權源，仍圖將財物移入自己實力支配管領下，得為使用、
    收益或處分之情形而言。然該項「不法所有」云者，除係違
    反法律上之強制或禁止規定者外；其移入自己實力支配管領
    之意圖，違背公共秩序或善良風俗，以及逾越通常一般之人
    得以容忍之程度者，亦包括在內（最高法院82年台上字第
    1959號判決意旨參照），本件被告2人向被害人陳慈育索討
    曾誌淞之醫藥費用之目的，係因渠等主觀上認知共犯曾誌淞
    之受傷原因係因與被害人陳慈育之打架過程中，有可能係被
    害人陳慈育將破碎之酒瓶砸向曾誌淞，致曾誌淞受有上開傷
    害，依法曾誌淞與被害人陳慈育間確有因互毆行為致雙方受
    傷而於日後可互相要求民事賠償，足徵被告等擬使被害人陳
    慈育以簽發本票方式賠償醫藥費之目的，係為擔保曾誌淞所
    受傷害之損害賠償，被告等並無不法所有之意圖，與恐嚇取
    財罪之構成要件有間，是被告等既係索討醫藥費用而出言恐
    嚇，顯係共同基於恐嚇犯意為之，並非基於為自己或第三人
    即曾誌淞不法所有之意圖，換言之，被告2人如犯罪事實欄
    所為，欠缺為自己或第三人曾誌淞不法所有之恐嚇取財犯意
    甚明，公訴人起訴法條尚有未洽，惟該部分既係於起訴事實
    之同一範圍內，爰依刑事訴訟法第300條之規定，依法變更
    起訴法條。
二、被告2人與曾誌淞及其他真實姓名年籍不詳之成年男子間就
    上開恐嚇犯行，具有犯意聯絡及行為分擔，均為共同正犯。
三、被告2人有如犯罪事實欄所示之有期徒刑執行完畢情形，有
    渠等之臺灣高等法院被告前案紀錄表各乙份在卷可參，被告
    2人前受有期徒刑執行完畢，5年內故意再犯本件有期徒刑以
    上之罪，均為累犯，各應依刑法第47條第1項規定加重其刑
    。
四、爰審酌被告2人不思循正常法律途徑解決與被害人陳慈育間
    之糾紛，反以不當之言詞恐嚇被害人，暨其等之素行、智識
    、犯罪之動機、目的、手段，渠等犯後均否認犯行，未見悔
    意，態度欠佳，且被告2人迄今均尚未與被害人陳慈育達成
    和解，及被告藍偉毓係出言恐嚇被害人者，被告廖建勛則僅
    站立一旁助勢，未再以任何言詞恐嚇被害人，加劇被害人之
    恐懼等一切情狀，各量處如主文所示之刑，並均諭知易科罰
    金之折算標準，以示懲儆。
肆、適用法律依據：
（一）刑事訴訟法第299條第1項前段、第300條。
（二）刑法第305條、第28條、第47條第1項、第41條第1項前段
      。
（三）刑法施行法第1條之1。
中    華    民    國   100    年    11    月    18    日
                  刑事第十八庭  審判長  法  官  許月馨
                                        法  官  胡宜如
                                        法  官  尚安雅
以上正本證明與原本無異。
如不服本判決應於收受判決後10日內向本院提出上訴書狀，並應
敘述具體理由；其未敘述上訴理由者，應於上訴期間屆滿後20日
內向本院補提理由書（均須按他造當事人之人數附繕本）「切勿
逕送上級法院」。
                                        書記官  黃美雲
中    華    民    國   100    年    11    月    18    日
附錄論罪科刑法條
中華民國刑法第305條：
以加害生命、身體、自由、名譽、財產之事，恐嚇他人致生危害
於安全者，處2年以下有期徒刑、拘役或3百元以下罰金。